【裁判字號】    97,易,906
【裁判日期】    970630
【裁判案由】    竊盜
【裁判全文】
臺灣板橋地方法院刑事判決               97年度易字第906號
公  訴  人  臺灣板橋地方法院檢察署檢察官
被      告  甲○○
上列被告因竊盜案件，經檢察官聲請簡易判決處刑（96年度偵字
第19786 號），本院認不宜以簡易判決處刑，改依通常程序審理
，判決如下：
    主  文
甲○○無罪。
    理  由
一、檢察官原聲請簡易判決處刑意旨略以：被告甲○○意圖為自
    己不法之所有，於民國96年8 月28日凌晨2 時10分許，以翻
    越圍牆之方式，侵入乙○○所經營居住位於臺北縣五股鄉○
    ○路○段71之4 號之卡拉OK店內（侵入住宅部分未據提出告
    訴），正於店內櫃臺翻找財物著手竊取之際，適為乙○○發
    現報警處理而當場查獲，致未生得財之結果。因認被告所為
    ，係涉有刑法第321 條第2 項、第1 項第1 款、第2 款之踰
    越牆垣夜間侵入住宅竊盜罪嫌等語。
二、訊據被告甲○○於警詢、偵查及本院審理中均坦承上開於夜
    間打烊後仍翻牆侵入上址，並在店內櫃臺處翻找香菸之行為
    ，核與證人乙○○於警詢及偵查中所為之證述相符，並有現
    場照片九幀附卷可稽。而該處既已打烊，被告未經許可猶入
    內翻找香菸欲供己所用，顯亦具有竊盜之犯意甚明，是被告
    確有踰越牆垣於夜間侵入住宅竊盜未遂之行為，固堪認定。
三、惟按行為時因精神障礙或其他心智缺陷，致不能辨識其行為
    違法或欠缺依其辨識而行為之能力者，不罰，刑法第19條第
    1 項定有明文。又刑法上之心神喪失與精神耗弱，應依行為
    時精神障礙程度之強弱而定，如行為時之精神，對於外界事
    務全然缺乏知覺理會及判斷作用，而無自由決定意思之能力
    者，為心神喪失；且刑法上所謂心神喪失人，非以其心神喪
    失狀態毫無間斷為必要，如果行為時確在心神喪失之中，即
    令其在事前事後偶回常態，仍不得謂非心神喪失人；而是否
    心神喪失，乃屬醫學上精神病科之專門學問，應由專門精神
    病醫學研究之人予以診查鑑定，方足斷定，此據最高法院26
    年度渝上字第237 號、24年度上字第2844號、47年度臺上字
    第1253號判例闡釋在案。本件被告辯稱其當時係受幻聽、幻
    覺之影響，認為係在與友人宋慶福玩遊戲，要到被害人乙○
    ○店內找出香菸，方入內翻找香菸等語。經查：
(一)證人乙○○於警詢中證稱：「我跟他（指被告）說我已報警
    請他快離開，他仍然待在櫃臺不走，直到警方及保全人員到
    場將他帶到派出所。」等語（參見96年度偵字第19786 號偵
    查卷第10頁），於偵查中亦向檢察官證稱：「當時他有打開
    我們的抽屜，我請他離開，他不離開，所以我就報警處理。
    」等語（參見上開偵查卷第30頁），顯見當時證人乙○○一
    開始並不想追究此事，僅係要求被告離去，惟被告竟仍不願
    離去，甚至不離開櫃臺，可徵被告當時之反應確實亦於常人
    。
(二)被告案發後隨即至臺北市立聯合醫院就診，診斷結果為精神
    分裂症，有該院97年1 月18日北市醫松字第09730063300 號
    函及所附病歷資料影本各一份附卷可稽。再經本院囑託亞東
    紀念醫院鑑定被告行為時之精神狀態結果，亦認為被告：「
    臨床上呈現明顯幻聽與宗教妄想，並伴隨情緒起伏與睡眠減
    少等症狀，已持續半年以上時間，其思考內容怪誕，邏輯思
    考明顯扭曲，以其妄想內容詮釋自身發生之事物，其臨床診
    斷為妄想型精神分裂症。…綜觀其整個犯案過程期間，顯然
    處於急性精神病狀態，在幻聽與相關之妄想影響下，已達不
    能辨識其行為違法，亦欠缺依其辨識而行為之能力。」，有
    亞東紀念醫院97年3 月19日精神鑑定書一份在卷可按。是綜
    合上情及前揭精神鑑定報告研判，可認被告確實係因精神疾
    病而產生幻聽妄想症狀，並失去判斷真實與妄想間之能力，
    進而影響其對於外在事物之認知能力，及依其判斷而為之行
    為能力、自我控制能力，至為明確。是其於為本案侵入上址
    行竊時，當已因精神障礙而不能辨識其行為違法或欠缺依其
    辨識而行為之能力，堪以認定。
四、據此，被告為本案犯行時，既係處於不能辨識其行為違法之
    精神狀態或欠缺依其辨識而行為之能力，揆諸前揭法條規定
    及判例意旨，自應諭知被告無罪之判決。另被告目前已在臺
    北市立聯合醫院就診，且上開精神鑑定書中亦提及目前之臨
    床症狀並無明顯立即危險性，本案復非屬暴力型態之犯罪，
    是本院認尚無證據證明被告有再犯或危害公共安全之虞，爰
    不令其入相當處所施以監護，附此敘明。
據上論斷，應依刑事訴訟法第301 條，刑法第19條第1 項，判決
如主文。
本案經檢察官吳宗光到庭執行職務。
中    華    民    國    97    年    6     月    30    日
                  刑事第十七庭  法  官 張紹省
以上正本證明與原本無異。
如不服本判決應於送達後十日內向本院提出上訴狀。
                                書記官 周雅玲
中    華    民    國    97    年    7     月    1     日


司法院資訊處製作；財團法人民間司法改革基金會備份。
